臺灣高等法院刑事判決　　　　　　　　93年度上訴字第3083號
上　訴　人　臺灣板橋地方法院檢察署檢察官
被　　　告　乙○○
　　　　　　　　　　　五弄五十四號
指定辯護人　本院公設辯護人　甲○○
上列上訴人因被告違反毒品危害防制條例案件，不服臺灣板橋地
方法院92年度訴字第1957號，中華民國93年8 月3 日第一審判決
（起訴案號：臺灣板橋地方法院檢察署91年度毒偵字第3260號、
第42 62 號，91年度偵字第23173 號），提起上訴，本院判決如
下：
    主  文
原判決關於意圖販賣而持有第二級毒品無罪部分撤銷。
乙○○共同持有第二級毒品，累犯，處有期徒刑柒月。扣案之第
二級毒品安非他命貳拾包（合計淨重貳零點伍陸公克）沒收銷
燬之。
    事  實
一、乙○○前因施用毒品案件，於審判中經臺灣臺北地方法院以
    八十七年度訴緝字第二八一號裁定送觀察、勒戒後，認無繼
    續施用毒品之傾向，於民國八十七年十二月二十三日判決免
    刑確定。復又因施用毒品案件，經臺灣板橋地方法院以八十
    八年度毒聲字第四一二九號裁定送觀察、勒戒，因認有繼續
    施用毒品之傾向，而以八十八年度毒聲字第四八三七號裁定
    令入戒治處所施以強制戒治，嗣因戒治成效良好，再經臺灣
    板橋地方法院於八十九年二月二十九日以八十九年度毒聲字
    第一四九０號裁定停止戒治，所餘期間宣付保護管束，並於
    八十九年八月四日保護管束期滿，未經撤銷保護管束而執行
    完畢；該次所犯施用毒品之犯行，亦經臺灣板橋地方法院以
    八十八年度板簡字第一二五六號判決判處有期徒刑四月確定
    ，嗣於八十九年八月二十一日易科罰金執行完畢。詎乙○○
    仍不知悔悟，於九十一年十二月二日晚間六時許，在臺北縣
    土城市○○路○段一一六巷十三號八樓，明知姓名不詳之成
    年男子綽號「阿德」者所寄放之安非他命二十包（共計淨重
    三二○點五六公克，起訴書誤載為二十二包）係第二級毒品
    ，竟同意其寄放而共同持有，嗣為警於同日晚間六時五十五
    分許，在上址查獲，並扣得前揭安非他命二十包、分裝袋二
    包（共計一百六十個）、安非他命吸食器一組、電子磅秤一
    台等物。
二、案經臺北市政府警察局萬華分局、士林分局報請臺灣板橋地
    方法院檢察署檢察官偵查起訴。
    理  由
一、訊據被告乙○○於原審及本院審理時，固不否認持有前揭安
    非他命二十包、及扣案分裝袋二包（共計一百六十個）、安
    非他命吸食器一組、電子磅秤一台等事實。惟堅決否認有何
    販賣第二級毒品之意圖，辯稱該扣案毒品安非他命係由綽號
    「阿德」前一天寄放於伊處，約好隔天來拿，又稱該安非他
    命係因販售之友人急需用錢，且被告本身亦需購買施用，方
    購買大量之安非他命，另分裝袋則係伊以前賣檳榔時留下來
    的，是警察在我的廚房搜到等語。
二、經查：
（一）被告於前揭事欄所載時地持有安非他命二十包（共計淨重
      三二○點五六公克，起訴書誤載為二十二包），為員警查
      獲，並扣得前揭安非他命二十包、分裝袋二包（共計一百
      六十個）、安非他命吸食器一組、電子磅秤一台等情，業
      據當時現場執行查獲之台北市政府警察局士林分局刑事組
      小組長徐文林於原審證述明確（見原審卷一○六頁至一○
      八頁），並有前揭安非他命二十包、及分裝袋二包（共計
      一百六十個）、安非他命吸食器一組、電子磅秤一台等物
      扣案可稽，且查扣之前開二十包物品經內政部警政署刑事
      警察局鑑驗結果，確係安非他命，有該局九十一年十二月
      二十五日刑鑑字第０９１０３２７７１１號鑑驗通知書一
      紙附卷可證。核與被告所述之事實相符，足認被告持有上
      開安非他命之事實，洵堪認定。至於被告持有第二級毒品
      安非他命，係否因意圖販賣而持有或僅單純持有，二者之
      犯罪態樣及所侵害社會法益之輕重有別，事涉罪名與刑罰
      甚鉅，被告有無販賣毒品之意圖，自應採嚴格證據審慎認
      定之。
（二）證人胡丞輝於偵查中、證人戴延峰於偵查及原審審理中、
      證人陳建屹於原審審理中均否認曾向被告購買安非他命。
      是本案，雖有前述扣案物品。然查扣案之二十包安非他命
      中，依扣押物品目錄表所載，雖有十三包之重量相同（均
      約淨重十七點五公克），惟此並無法證明係被告意圖營利
      而販入，或意圖販賣而持有，再者，扣案之分裝袋雖達一
      百六十個，然該所謂分裝袋，乃係小型之透明塑膠袋，單
      價甚低（其小型之透明塑膠袋一百個為一大包，市價約為
      新台幣十元至十五元左右），市面上並無分開零售，通常
      為一百個小塑膠袋裝成一大包為最小購買單位，本次扣案
      之一百六十個分裝袋即係置放於二大包中，有士林分局扣
      押物品目錄表在卷可按；換言之，消費者每次至少要購買
      一百個小塑膠袋（即一大包），且分裝之目的除便於攜帶
      施用外，亦可他用，自不能因查扣分裝袋達一百六十個而
      逕行推論被告有分裝販售之意圖。另扣案之電子磅秤一個
      ，其用途甚廣，一般毒販因恐遭人檢舉，並非均於隱蔽之
      故購買者未必能當場秤重，是該電子磅秤亦有可能係被告
      購入毒品後確認重量之用，自不能以前揭扣案物品逕認被
      告具有販賣安非他命之意圖，至為灼然。
（三）被告雖於警訊及偵查中先稱該扣案之安非他命係黃金木入
      獄前所遺留，嗣於原審改稱為前男友綽號「阿德」所寄放
      ，或於原審審理又改稱係其與其他人所合資購買云云。然
      查：(1)刑事訴訟之被告並無自證己罪之義務，並不得因為
      被告所述前述後不一，即為推定被告有意圖販賣安非他命
      而持有之犯行。(2)被告於警詢及原審審理均稱：「前揭土
      城市○○路○段之址係由其所承租，並與男友綽號「阿德
      」者共同居住，其與「阿德」認識大約半年，同居五個多
      月」等語（見偵字第三二六○卷第十三頁背面至第十四頁
      背面、原審卷第二十頁），佐以當時現場搜索之員警吳育
      勝於原審審理時證稱：「（當時查獲被告毒品外，其他毒
      品的所有人是誰？）她（指被告）好像有說，但是我記不
      清楚了，她有說房子她跟另外一個男的一起住，但是我忘
      記她說那個男的是誰」等語（見原審卷第一七○頁）。另
      證人員警胡憲安於原審證稱：「（是否於案發地點查獲乙
      ○○？）是」、「黃金木當時就入獄，所以我就沒有去查
      」等語（見原審卷第一七四頁），綜上所述及按社會一般
      經驗法則判斷，本案所扣安非他命共計淨重高達三百二十
      點五六公克，數量雖較多，經詳為調查後，並無確切證據
      足證被告係意圖販賣而持有。(3)再者，扣案之安非他命共
      計淨重三百二十點五六公克，除被告有被查獲外，被告並
      無供述其意圖，但依綽號「阿德」為被告同居男友，關係
      密切，則被告所辯為綽號「阿德」者所寄放而共同持有本
      院審酌再三，認較符實情；益以另一男子黃金木當時已入
      獄，業據員警胡憲安如前所述，而被告若係供己施用，衡
      情當無一次買入如此大量安非他命之理，是本院認被告辯
      稱係由姓名不詳之綽號「阿德」成年男子寄放而共同持有
      等情，洵屬可採。其後所辯，要屬卸責之詞，不足採信。
三、論罪部分：
（一）按安非他命係毒品危害防制條例第二條第二項第二款所稱
      之第二級毒品，而毒品危害防制條例業於九十二年七月九
      日修正公布、九十三年一月九日施行，然其中該條例第十
      一條第二項即關於持有第二級毒品部分之處罰規定並未變
      更，且本件被告持有第二級毒品安非他命之犯行，依施行
      前後之該條例規定，均應依法論科，故新法並無不利於被
      告之情形，依刑法第二條第一項前段之規定，即應依新法
      處斷，故核被告所為，係觸犯修正後該條例第十一條第二
      項持有第二級毒品罪。公訴人認係觸犯意圖販賣而持有第
      二級毒品罪容有未洽，起訴法條，應予變更。
（二）又被告與姓名不詳之綽號「阿德」成年男子間就前揭持有
      第二級毒品之犯行，具有犯意聯絡及行為分擔，為共同正
      犯。，
（三）復按被告前因施用毒品案件，經台灣板橋地方法院以八十
      八年度板簡字第一二五六號判決判處有期徒刑四月確定，
      並於八十九年八月二十一日易科罰金執行完畢等情，有卷
      附本院被告全國前案紀錄表可按，其於執行完畢後五年內
      再犯本件有期徒刑以上之罪，為累犯，應依刑法第四十七
      條之規定加重其刑。
四、撤銷改判及其理由：
（一）原審未察，遽為被告無罪之諭知，容有未洽。公訴人上訴
      指摘原判決此部分不當，並以被告涉有意圖販賣而持有第
      二級毒品固無理由。惟原判既有未當，自應由本院就前開
      部分加以撤銷改判。爰審酌被告犯罪之素行非佳，及犯罪
      動機、目的、方法及所持有第二級毒品之數量，及犯罪後
      態度等一切情狀，量處如主文第二項所示之刑，以施薄懲
      。
（二）扣案之第二級毒品安非他命二十包（合計淨重三二○點五
      六公克）係第二級毒品，不論屬於犯人與否，應依毒品危
      害防制條例第十八條第一項前段規定沒收銷燬之；又扣案
      之安非他命吸食器一組、分裝袋二包屬被告所有供犯罪所
      用之物，應依刑法及電子磅秤一台，與本案被告共同持有
      第二級毒品犯行無關，均不予宣告沒收，併予敘明。
據上論斷，應依刑事訴訟法第369 條第1 項前段、第364 條、第
299 條第1 項前段、第300 條、修正後毒品危害防制條例第11條
第2 項、第18條第1 項前段，刑法第11條前段、第2 條第1項 前
段、第28條、第47條，判決如主文。
本案經檢察官劉斐玲到庭執行職務。
中　　華　　民　　國　　94　　年　　1 　　月　　18　　日
　　　　　　　　　臺灣高等法院刑事第五庭
                      審判長法　官  房  阿  生
　　　　　　　　　　　　　  法　官  雷  元  結
　　　　　　　　　　　　　  法　官  蔡  光  治
以上正本證明與原本無異。
被告不得上訴。
檢察官如不服本判決，應於收受送達後10日內向本院提出上訴書
狀，其未敘述上訴之理由者並得於提起上訴後10日內向本院補提
理由書（均須按他造當事人之人數附繕本）。
                            書記官  陳  韋  杉
中　　華　　民　　國　　94　　年　　1 　　月　　20　　日
附錄：本案論罪科刑法條全文
附錄本案論罪科刑法條：
毒品危害防制條例第十一條第二項
持有第二級毒品者，處二年以下有期徒刑、拘役或新臺幣三萬元
以下罰金。
